臺灣苗栗地方法院民事裁定
110年度消債更字第35號
聲  請  人  
即  債務人  林韋成  
債  權  人  渣打國際商業銀行股份有限公司

法定代理人  龐維哲  


債  權  人  台中商業銀行股份有限公司

法定代理人  王貴鋒  


債  權  人  遠東國際商業銀行股份有限公司

法定代理人  周添財  


債  權  人  玉山商業銀行股份有限公司

法定代理人  黃男州  
代  理  人  朱逸君  
債  權  人  台新國際商業銀行股份有限公司

法定代理人  尚瑞強  


債  權  人  新鑫股份有限公司

法定代理人  許國興  
債  權  人  賴柏皓  
債  權  人  邱英倫  
債  權  人  裕富數位資融股份有限公司

法定代理人  許國興  



債  權  人  裕融企業股份有限公司

法定代理人  嚴陳莉蓮
債  權  人  遠傳電信股份有限公司

法定代理人  井琪    


上列聲請人因消費者債務清理事件聲請更生，本院裁定如下：
    主  文
聲請人即債務人甲○○自民國110年11月19日上午11時起開始更生
程序。
命司法事務官進行本件更生程序。
    理  由
一、按債務人不能清償債務或有不能清償之虞者，得依本條例所
    定更生程序，清理其債務；債務人無擔保或無優先權之本金
    及利息債務總額未逾新臺幣（下同）1,200萬元者，於法院
    裁定開始清算程序或宣告破產前，得向法院聲請更生；債務
    人對於金融機構負債務者，在聲請更生或清算前，應向最大
    債權金融機構請求協商債務清償方案，或向其住、居所地之
    法院或鄉、鎮、市、區調解委員會聲請債務清理之調解，消
    費者債務清理條例（下稱消債條例）第3條、第42條第1項、
    第151條第1項分別定有明文。所謂債務人不能清償債務或有
    不能清償之虞，以消債條例之制定目的在於謀求消費者經濟
    生活之更生觀之，應係指消費者之負債大於現有資產，於合
    理之相當期間內，在維持其個人及受扶養權利人基本生活支
    出前提下，依原定之清償條件，不能清償債務完畢或有不能
    清償債務完畢之可能而言。而其合理相當期間之認定，依消
    債條例第53條第2項第3款有關更生方案最終清償期原則為6
    年之規定觀之，原則上應以6年為衡量之標準。又法院開始
    更生程序之裁定，應載明其年、月、日、時，並即時發生效
    力；法院裁定開始更生或清算程序後，得命司法事務官進行
    更生或清算程序，消債條例第45條第1項、第16條第1項亦有
    明文。
二、聲請意旨略以：聲請人之債務總額約為9,623,833元，因有
    不能清償債務之情事，於民國110年4月28日曾向本院聲請債
    務清理之調解，惟於同年8月4日調解不成立。又聲請人未經
    法院裁定開始清算程序或宣告破產，爰依法聲請更生等語。
三、經查：
　㈠聲請人主張其於110年4月28日曾向本院聲請債務清理之調解
    ，於同年8月4日調解不成立乙節，據其提出調解不成立證明
    書為憑（見更生卷第29頁），並經本院調取110年度苗司消
    債調字第39號消費者債務清理事件卷宗查明無誤。又本院向
    各債權人函詢聲請人目前積欠之債務總額，其無擔保或無優
    先權之本金及利息債務總額並未逾1,200萬元（詳如附表編
    號1至9所示），是聲請人向本院聲請更生，尚無不合。
　㈡次查，聲請人於聲請更生前2年間，均任職德陽鋁箔紙股份有
    限公司，其108年所得為616,840元、109年所得為544,700元
    ，110年1月至3月薪資收入合計為123,478元，有聲請人之勞
    工保險被保險人投保資料、108及109年稅務電子閘門財產所
    得調件明細表、薪資轉帳交易明細等在卷可參（見調解卷第
    31-32頁、更生卷第269-272頁、第162-164頁）。基上，爰
    以平均每月收入47,593元（1,285,018元÷27月＝47,593元，
    元以下四捨五入），作為核算聲請人償債能力之基礎。
　㈢又債務人必要生活費用，以最近1年衛生福利部或直轄市政府
    所公告當地區每人每月最低生活費1.2倍定之；受扶養者之
    必要生活費用，準用第1項規定計算基準數額，並依債務人
    依法應負擔扶養義務之比例認定之，消債條例第64條之2第1
    、2項分別定有明文。查聲請人有3名未成年子女林○軒（97
    年11月生）、鄭○涵（100年5月生）及鄭○芯（105年2月生）
    ，由聲請人與配偶共同扶養，聲請人應負擔之扶養義務比例
    為1/2，有其全戶戶籍謄本在卷可佐（見調解卷第59-61頁）
    。聲請人主張其個人每月生活必要支出為15,945元，並應負
    擔3名未成年子女之扶養費23,918元（見更生卷第24頁），
    經核未逾衛生福利部公告110年臺灣省每人每月最低生活費1
    3,288元之1.2倍及其所負扶養義務之比例，應可憑採。又聲
    請人及其未成年子女現無領取任何社會福利補助，業據苗栗
    縣竹南鎮公所及苗栗縣政府函覆在卷（見更生卷第82、104
    頁）。是依聲請人平均每月收入47,593元，扣除自己及依法
    應受其扶養者所必要生活費用共39,863元後，每月僅餘7,73
    0元可供清償債務。至聲請人名下雖有房地各1筆價值約4,30
    3,574元（見更生卷第88頁台中商業銀行不動產抵押物鑑估
    報告、第229-239頁土地及建物登記謄本），惟聲請人如附
    表所示之債務總額扣除前開不動產價值後，仍高達約4,787,
    820元（計算式：9,091,394元－4,303,574元＝4,787,820元）
    ，依聲請人之收入顯然無法在6年內清償完畢。
　㈣本院綜合上情，認依聲請人之收入及財產狀況，扣除必要支
    出後，應有不能清償債務之情事，而有藉助更生制度調整其
    與債權人間之權利義務關係，重建其經濟生活之必要。此外
    ，復查無聲請人有消債條例第6條第3項、第8條或第46條各
    款所定應駁回更生聲請之事由存在，是本件聲請人聲請更生
    ，核無不合，應予准許。爰裁定聲請人開始更生程序，並命
    司法事務官進行本件更生程序。
四、依消債條例第11條第1項、第45條第1項、第16條第1項，裁
    定如主文。
中　　華　　民　　國　　110 　年　　11　　月　　19　　日
                  民事第二庭   法　官　顏苾涵
以上正本係照原本作成。
本裁定不得抗告。
中　　華　　民　　國　　110 　年　　11　　月　　19　　日
  　                          書記官　楊慧萍
附表：
編號 債權人名稱 債權數額  備註   本金、利息 違約金、費用  1 渣打國際商業銀行股份有限公司 538,298元 1,100元 見卷第261頁 2 遠東國際商業銀行股份有限公司 38,413元 500元 見卷第110頁 3 玉山商業銀行股份有限公司 104,548元 1,200元 見卷第114頁 4 台新國際商業銀行股份有限公司 524,981元 3,638元 見卷第84頁 5 丙○○ 2,844,944元 23,264元 見卷第245頁 6 乙○○ 866,634元 7,440元 見卷第253頁 7 裕富數位資融股份有限公司 70,709元 1,037元 見卷第118頁 8 裕融企業股份有限公司 290,288元 0元 見卷第241頁（未陳報債權，暫以債權人發給債務人之存證信函所載債權額為準） 9 遠傳電信股份有限公司 76,504元 0元 見卷第106頁 上開無擔保或無優先權債務合計  5,355,319元 38,179元 5,393,498元 10 台中商業銀行股份有限公司 （有抵押權擔保） 2,886,852元 4,644元 見卷第86頁  11 新鑫股份有限公司 （有抵押權擔保） 本金800,000元      6,400元 見卷第100頁（未陳報債權額，暫以本院110年度司執字第14356號執行命令附表所載之債權額為準）